【裁判字號】    98,台上,6132
【裁判日期】    981022
【裁判案由】    強盜
【裁判全文】
最高法院刑事判決            九十八年度台上字第六一三二號
上  訴  人  丙○○
            甲○○
            乙○○
上列上訴人等因強盜案件，不服台灣高等法院中華民國九十六年
六月二十日第二審判決（九十六年度上訴字第一五八九號，起訴
案號：台灣基隆地方法院檢察署九十五年度偵字第三一二０、三
九八五〈原判決漏載〉號），提起上訴，本院判決如下：
    主  文
上訴駁回。
    理  由
按刑事訴訟法第三百七十七條規定，上訴於第三審法院，非以判
決違背法令為理由，不得為之。是提起第三審上訴，應以原判決
違背法令為理由，係屬法定要件。如果上訴理由書狀並未依據卷
內訴訟資料，具體指摘原判決不適用何種法則或如何適用不當，
或所指摘原判決違法情事，顯與法律規定得為第三審上訴理由之
違法情形，不相適合時，均應認其上訴為違背法律上之程式，予
以駁回。上訴人丙○○上訴意旨略稱：原判決採用無證據能力之
上訴人等三人在警詢、偵查及第一審羈押庭訊問時之陳述，作為
上訴人等具有犯意聯絡之依據，有違證據法則；又丙○○既係持
無殺傷力之玩具槍，則該槍自非兇器原判決認係兇器，法律適用
亦有錯誤等語。上訴人甲○○上訴意旨略以：原判決不採用共同
被告丙○○、乙○○於審判中所為有利甲○○之證詞，反而採信
丙○○等人於警詢、偵查及第一審羈押庭之供述，未說明偵查中
之陳述非顯然不可信，或警詢陳述如何有較可信之特別情況，其
採證與證據法則有違；並逕採信證人林佳蓉證言，認甲○○於犯
案現場攜帶武士刀，構成加重強盜罪，亦與罪疑唯輕之證據法則
相違背等詞。上訴人乙○○上訴意旨略稱：(一)、辯護人於原審已
主張共同被告丙○○、甲○○警詢筆錄為傳聞證據，不得為證據
，原判決竟謂其二人於審判中已由乙○○為詰問，該警詢筆錄具
有證據能力，並採為認定乙○○犯罪證據，自有違誤。(二)、原判
決採用乙○○於警詢時承認擔任把風等語為證據，但依警詢錄音
顯示，該次回答是警察建構所有犯罪情節後，再要求乙○○簡短
回答「是」並錄音，與筆錄記載不符，不得為證據。(三)、證人林
佳蓉僅證述看到一名男子站在車後方左看右看，足徵乙○○所辯
係下車察看是否有「車震」，並非參與把風為可信，原判決對於
乙○○上開有利之辯解不採，並未說明不予採納之理由，有判決
理由不備之違法云云。惟按證據之取捨、事實之認定，屬事實審
法院之職權行使，苟其判斷與論理法則及經驗法則無違，即不得
任意指為違法。又證據之證明力如何，由事實審法院依職權本於
確信判斷之，此項判斷，苟係基於吾人日常生活之經驗，而未違
背客觀上應認為確實之定則，又已述其何以為此判斷之理由者
，自不容漫指為違法。本件原審審理結果，認為丙○○持不具殺
傷力之仿GLOCK廠26C型半自動手槍外型製造之空氣手槍，甲○○
持小武士刀，乙○○持管制刀械黑色匕首，由乙○○擔任把風，
丙○○、甲○○則動手強盜被害人丁○○等人財物之犯行明確，
因而維持第一審依想像競合犯規定，從一重論處上訴人等以犯結
夥三人以上，攜帶兇器強盜罪刑之判決，駁回上訴人等在第二審
之上訴。已詳敘其就案內所有證據，本於調查所得，相互勾稽之
結果，分別定其取捨而資為判斷犯罪事實之形成心證理由綦詳，
又本於證據取捨之職權行使，就上訴人等否認犯行之供詞及其等
於審判中所為附和其他正犯所辯之證詞各語，何以不足採信之憑
以論斷理由，復已論述明白，並依確認之事實，說明上訴人等俱
該當於結夥三人以上，攜帶兇器強盜財物罪之論據，經核與卷內
訴訟資料悉無不合。所為論敘並不違背論理法則及經驗法則，自
不容任意指摘，尤無判決理由不備之違法可言。乙○○關於自己
擔任把風部分之警詢筆錄記載，與錄音內容既無不合，自得為證
據。又具有共犯關係之被告以外之人於審判外所為之陳述，其中
涉及其他共同正犯部分，固屬傳聞證據，惟其等於偵查中檢察官
訊問時，或檢察官聲請第一審法院羈押，於法官訊問時所為之陳
述，依刑事訴訟法第一百五十九條之一之規定，本屬得為證據之
傳聞例外，原判決據以說明其有證據能力，並無不合，其此部分
之採證亦難謂有何違背證據法則。至原判決關於上訴人等於警詢
之陳述是否符合傳聞例外之說明，容有不當，惟除去該部分之證
據，綜核上訴人等關於自己犯案部分之供述，證人（即被害人）
丁○○、林佳蓉、林國泉、陳乃華等人之證言，以及扣案之上開
空氣槍、小武士刀與黑色匕首等工具，暨丁○○被強取之金項鍊
一條等物為判斷，仍無礙於上開犯罪事實之認定，即於判決結果
無影響，自非合法之第三審上訴理由。上訴意旨所指，無非係置
原判決所為明白論斷於不顧，仍持已為原判決指駁之陳詞再事爭
辯，或對於事實審法院取捨證據與自由判斷證據證明力之職權行
使，徒以自己之說詞，任意指為違法，且單純為事實上枝節性之
爭辯，要與法律規定得為第三審上訴理由之違法情形，不相適合
。上訴人等此部分上訴違背法律上之程式，俱應予駁回。又乙○
○對於加重強盜部分所提起之第三審上訴，既屬不合法而應從程
序上駁回，則與之有裁判上一罪關係、不得上訴第三審之未經許
可，於夜間在公共場所攜帶刀械部分，自亦無從為實體上之審判
，應併從程序上予以駁回。
據上論結，應依刑事訴訟法第三百九十五條前段，判決如主文。
中    華    民    國  九十八  年    十    月  二十二  日
                      最高法院刑事第十三庭
                          審判長法官  賴  忠  星
                                法官  呂  丹  玉
                                法官  吳      燦
                                法官  施  俊  堯
                                法官  蔡  名  曜
      本件正本證明與原本無異
                                      書  記  官
中    華    民    國  九十八  年    十    月  二十八  日
                                                     ｍ


司法院資訊處製作；財團法人民間司法改革基金會備份。
